臺灣高雄地方法院民事簡易判決　　　 110年度雄簡字第1233號
原　　　告　楊文書　
訴訟代理人　薛國棟律師
被　　　告　余文彬　
上列當事人間損害賠償事件，本院於民國110年9月7日言詞辯論
終結，判決如下：
    主      文
原告之訴駁回。
訴訟費用由原告負擔。
    事實及理由
一、原告主張：
  ㈠原告為元豊股份有限公司（址設高雄市○○區○○○路000
    號8 樓，下稱元豊公司）之實際經營者，被告為會計師，訴
    外人邱韻珊( 亦為元豊公司股東) 前經聲請本院107 年聲字
    第97號裁定選派被告為檢查人，檢查元豊公司之業務帳目及
    財產，惟被告出具之元豊公司業務帳目及財產情形檢查報告
    書有下列重大錯誤：①檢查報告認元豊公司原投資太平洋電
    線電纜股份有限公司( 下稱太電公司) 股票5889股已下市，
    但私下找到買主於107 年4 月16日出售，依證券交易稅單之
    資料售價新臺幣( 下同) 46,472元，減去證券交易稅139 元
    後之淨售價46,333元，至107 年6 月15日止並未存入元豊公
    司帳戶；查元豊公司持有之太電公司股票已逾10年，太電公
    司於93年爆發掏空案後股票旋即遭下市，元豊公司於100 年
    度業已以該股票無價值而認列損失，104 至105 年資產負責
    表始未紀錄此資產，嗣於106 年間，太電公司自下市後首度
    配發股息，元豊公司獲配股息884 元，遂於106 年1 月1 日
    補入帳，後於107 年4 月16日以46,472元出售太電公司股票
    ，因該公司股票並非上市上櫃股票，股票之買賣不須透過金
    融機構交割股款，原告扣除證券交易稅139 元，將46,333元
    列於元豊公司107 年資產負債表非營業收益之處分資產利益
    項下，有元豊公司107 年損益及稅額計算表可佐。②檢查報
    告另記載元豊公司支付原告104 年度之薪資為189,700 元，
    惟元豊公司104年度實際支付原告之薪資應為70,432元。
  ㈡元豊公司股東楊文城於109 年8 月11日持檢查報告書向臺灣
    高雄地方檢察署( 下稱雄檢) 告發原告有業務侵占、背信及
    違反商業會計法犯行，原告在109 年7 月21日接獲雄檢刑事
    傳票，原告始知被告製作之檢查報告書有上開重大錯誤，經
    原告提出相關事證及答辯後，雄檢為不起訴處分( 110 年偵
    字第7684、7685號) ，因被告業務上重大疏失，原告無妄遭
    受刑事偵查追訴需支出委任辯護律師之費用損害，且在偵查
    期間因受到冤屈而心靈傷痛及面臨到名譽受損之人格權侵害
    難以撫平。
  ㈢原告依會計師法第41條、第42條第1 項，民法第184 條第2
    項、第195 條第1 項規定請求被告負損害賠償責任。其中包
    括支出委任辯護律師費用45,000元損害，另請求慰撫金105,
    000 元。
    聲明：被告應給付原告150,000 元及自起訴狀繕本送達翌日
    起至清償日止，按年息5%計算之利息( 卷第101 頁、第125
    頁假執行之聲請撤回)。
二、被告則以：
  ㈠檢查報告已詳細說明元豊公司持有太電公司股票之交易經過
    ；太電公司股票下市並無代表完全沒有價值，依會計原則及
    內部控制制度，太電公司股票資產仍要入帳，但可按市價與
    成本之差額提列備抵跌價損失，才不會不知道尚有這筆資產
    ，出售股票價款雖無法如同上市櫃股票交必須存入銀行帳戶
    ；檢查報告記載出售股票淨售價46,333元，截至107 年6 月
    15日未存入銀行活存帳戶，並不代表未收到現金，被告因是
    檢查104-106 年帳冊並未檢查107 年帳冊，故不知收支及報
    稅情形，元豊公司很多交易都以現金處理，檢查報告已作很
    多說明，被告以會計原則及內部控制觀點提出檢查報告書，
    非執行業務有不正當行為或違反或廢弛業務上應盡義務。另
    檢查報告記載104 年支付原告薪資支出實際為70,432元，但
    誤載為189,700 元，因加總金額並無錯誤，且檢查報告亦說
    明原告自104 年9 月至12月每月領17,608元合計70,432元，
    只是繕打錯誤
  ㈡被告受託檢查元豊公司104-106 年度業務帳目及財產情形，
    於107 年11月27日提出檢報告與法院，並請求裁定檢查人報
    酬，因檢查事項繁多，須耗費心力整理分析，原告如對上開
    二點報告提出說明辯解，被告當可為補正，唯原告只針對檢
    查時數過多，工作時數報酬過高或認為元豊公司帳冊單純，
    而要求刪減檢查報酬，對檢查報告上開二項隻字未提，怪罪
    被告；上開第一點未存入銀行帳戶並未代表未收到現金，因
    未檢查107 年帳冊、上開第二點已明確說明原告薪資為70,4
    32元，只是繕打錯誤；被告並非執行業務有不正當行為或違
    反或廢弛其業務上應盡之義務；原告之訴並無理由。
    聲明：原告之訴駁回。如受不利判決，願供擔保請准宣告免
    為假執行。
三、本院的判斷：
  ㈠按會計師執行業務不得有不正當行為或違反或廢弛其業務上
    應盡之義務。會計師因前條情事致指定人、委託人、受查人
    或利害關係人受有損害者，負賠償責任。會計師法第41條、
    第42條第1 項固分別定有明文。又違反保護他人之法律，致
    生損害於他人者，負賠償責任。民法第184 條第2 項亦定有
    明文。而當事人主張有利於己之事實者，就其事實有舉證之
    責任。民事訴訟法第277 條亦規定甚明。原告依侵權行為規
    定請求被告賠償損害，自應就被告所為構成侵權行為或合於
    侵權行為要件之事實，負舉證證明之責任。
  ㈡原告雖主張被告所為檢查報告書有上開二項錯誤，使原告受
    有損害，惟查：其中檢查報告雖記載元豊公司原投資太電公
    司股票5889股已下市，於107 年4 月16日出售，依證券交易
    稅單之資料售價46,472元，減去證券交易稅139 元後之淨售
    價46,333元，至107 年6 月15日止並未存入元豊公司帳戶，
    然業據被告陳明因其檢查範圍為104 年至106 年，檢查報告
    記載出售股票淨售價46,333元，係因截至107 年6 月15日未
    存入銀行活存帳戶，並不代表未收到現金，被告因是檢查
    104 -106年帳冊並未檢查107 年帳冊，故不知收支及報稅情
    形，元豊公司很多交易都以現金處理，檢查報告已作很多說
    明，被告係以會計原則及內部控制觀點提出檢查報告書為抗
    辯，並有本院職權調卷之107 年聲字第97號檢查事件之檢查
    報告書為證，足認被告抗辯係屬合理；況元豊公司係在107
    年度損益及稅額計算表才將上開股票淨售價46,333元列入
    107 年資產負債表非營業稅收益之處分資產利益項下，有原
    告所提元豊公司107 年度損益及稅額計算表可參( 卷第57頁
    ) ，而107 年度損益及稅額計算表之製表申報日期為108 年
    5 月8 日，亦有損益及稅額計算表上申報日期可參，是被告
    抗辯非其檢查範圍，其僅記載截至107 年6 月15日未存入銀
    行活存帳戶，並不代表未收到現金之詞，即為合理；尚難認
    被告就此部分所為，有何因執行業務不得有不正當行為或違
    反或廢弛其業務上應盡之義務之情事；原告主張被告所為構
    成違反保護他人之法律，並致生損害於原告，應對原告負賠
    償責任，即無理由而應予駁回。
  ㈢原告另主張：檢查報告記載元豊公司支付原告104 年度之薪
    資為189,700 元，惟元豊公司104 年度實際支付原告之薪資
    應為70,432元；惟查原告104 年之所得資料，其當年度自元
    豊公司受領之薪資所得為7 萬432 元，另李靜慧該年度自元
    豊公司受領所得為18萬9,700 元等，均經雄檢調閱有稅務電
    子閘門財產所得調件明細表、原告及李靜慧各類所得扣繳暨
    免扣繳憑單為證，且檢視檢查報告書第7 頁中關於元豊公司
    104 年薪資支出總額為70萬9,932 元，其計算式應為449,80
    0 （伍國雄）+189,700（李靜慧）+70,432 （楊文書），足
    認該檢查報告書第7 頁中關於原告之所得18萬9,700 元明顯
    應係誤繕打，且錯誤情形極為明顯，被告所為並無故意或重
    大過失可言，且此部分亦經雄檢110 年偵字第7684號不起訴
    處分確定，亦有不起訴處分書可參，是被告就此部分僅係誤
    繕打所生錯誤，難認有何因執行業務不得有不正當行為或違
    反或廢弛其業務上應盡之義務之情事；原告主張被告所為構
    成違反保護他人之法律，並致生損害於原告，應對原告負賠
    償責任，即無理由而應予駁回。
五、綜上，原告依會計師法第41條、第42條第1 項，民法第184
    條第2 項、第195 條第1 項規定請求被告負損害賠償責任。
    其中包括支出委任辯護律師費用45,000元損害及慰撫金105,
    000 元，合計150,000元本息，均無理由而應予駁回。
六、本件事證已臻明確，兩造間其餘主張舉證併所提證據，經本
    院審酌認與判決之結果不生影響，不再一一論列，附此敘明
    。
七、結論：本件原告之訴為無理由。因此判決如主文。本件原告
    敗訴，訴訟費用應由原告負擔。
中    華    民    國   110    年    9     月    28    日
                  高雄簡易庭  法  官    林玉心
以上正本係照原本作成。
如不服本判決，應於送達後20日內，向本院提出上訴狀並表明上
訴理由，如於本判決宣示後送達前提起上訴者，應於判決送達後
20日內補提上訴理由書（須附繕本）。
中    華    民    國   110    年    9     月    28    日
                              書記官    李月君